【裁判字號】    98,上易,1068
【裁判日期】    980721
【裁判案由】    妨害名譽
【裁判全文】
臺灣高等法院刑事判決            98年度上易字第1068號
上  訴  人  臺灣士林地方法院檢察署檢察官
被      告  甲○○
                      樓
上列上訴人因被告誹謗案件，不服臺灣士林地方法院98年度審易
字第406號，中華民國98年3月5日第一審判決 （檢察官聲請以簡
易判決處刑案號：臺灣士林地方法院檢察署97年度偵字第5846號
），提起上訴，本院判決如下：
    主  文
上訴駁回。
    理  由
一、公訴意旨略以：被告甲○○與告訴人乙○○均為臺北縣汐止
    市○○街「水蓮山莊」住戶，告訴人並擔任水蓮山莊社區管
    理委員會監察執行委員及B2棟管理委員等職。被告因不滿告
    訴人執行業務之方式，復因細故心生怨隙，竟意圖散布於眾
    ，於民國97年2月1日某時許，以電腦設備連結網際網路至「
    城事國際物業管理顧問有限公司」（下稱城事管理公司）網
    站之留言版，張貼「B2惡鄰居」、「畜牲特權狗委員」、「
    畜牲特權狗娘養的委員」、「畜牲狗委員妳家死人快嘍？」
    等內容，供不特定人瀏覽觀賞，足以毀損告訴人之名譽，因
    認被告甲○○涉犯刑法第309條第1項之公然侮辱罪嫌等語。
二、按告訴乃論之罪，告訴人於第一審辯論終結前得撤回其告訴
    ；又告訴經撤回者，應諭知不受理之判決，並得不經言詞辯
    論為之，刑事訴訟法第238條、第303條第3款及第307條分別
    定有明文。
三、經查：
  (一)被告甲○○被訴妨害名譽案件，檢察官認係涉犯刑法第 309
    條第1項之公然侮辱罪，依同法第314條之規定，須告訴乃論
    ，而告訴人乙○○固於民國97年2月1日、 同年3月27日接受
    警詢時，表示對被告提出告訴，惟告訴人於98年2 月18日原
    審訊問時陳明已因調解成立當庭撤回告訴，此有警詢及訊問
    筆錄在卷可稽（見偵字第5846號卷第9、12頁、士簡字第101
    號卷第13至17頁），則告訴人既在意思自由下撤回告訴，依
    法已生撤回之效力。至於檢察官對於被告所為本件犯行，原
    聲請以簡易判決處刑，惟告訴人於原審撤回告訴，依法應為
    不受理之判決，而有刑事訴訟法第451條之1 第4項但書所列
    不宜以簡易判決處刑之事由，原審因而依職權改以通常程序
    進行審理，並不經言詞辯論，逕為不受理判決之諭知，與法
    並無不合。
  (二)檢察官循告訴人之請求提起本件上訴，係以被告於原審當庭
    向法官表示願意道歉，經法官口述道歉內容，要求被告保證
    此案以後不再上網，並經被告同意後，告訴人始同意當庭撤
    回告訴，詎料被告無視法律規範及上開審理諭示，再度上網
    發表多篇侮辱或譏笑告訴人之文章，已違反前揭審理中告訴
    人撤回告訴之前提，原審輕信被告而為不受理判決，認事用
    法顯有違誤等語。惟查，原審於98年2 月18日經訊問被告及
    告訴人均同意後，將其移付調解，經調解人調解後，原審宣
    示：調解成立，被告「當庭向告訴人道歉並保證以後不會再
    發生類似的事件」，告訴人稱：「當庭撤回刑事告訴」等語
    ，告訴人並於撤回告訴項下簽名確認，有原審訊問筆錄在卷
    可稽（見士簡字第101號卷第13至14頁），足見告訴人業於
    原審撤回對被告告訴，同時即已發生撤回告訴之效力，另參
    諸同日調解筆錄，亦載明調解內容為：一相對人（即被告甲
    ○○）當庭向聲請人（即告訴人乙○○）道歉。二聲請人當
    庭撤回刑事告訴。三聲請人其餘請求拋棄。四調解程序費用
    各自負擔，並經雙方簽名於後，有原審調解筆錄附卷可查（
    見士簡字第101號卷第15至16頁）， 依前揭訊問筆錄及調解
    筆錄所載，告訴人撤回告訴並未附有條件甚明，上訴意旨所
    稱告訴人撤回告訴之前提是被告保證不再上網等語，尚乏所
    據。至被告於原審「保證以後不會再發生類似的事件」，僅
    係其表達歉意、希冀告訴人諒宥之詞，尚難據此認為告訴人
    撤回告訴係附有條件。至於被告嗣若另有侮辱或誹謗告訴人
    之犯行，告訴人自得另行就其提出告訴，附此敘明。從而，
    本件上訴為無理由，應予駁回，並不經言詞辯論為之。
據上論斷，應依刑事訴訟法第368條、第372條，判決如主文。
中    華    民    國    98    年    7     月    21    日
                  刑事第二十庭審判長法  官  楊貴雄
                                    法  官  鄧振球
                                    法  官  高愈杰
以上正本證明與原本無異。
不得上訴。
                                    書記官  郭彥琪
中    華    民    國    98    年    7     月    21    日


司法院資訊處製作；財團法人民間司法改革基金會備份。
